臺灣高雄地方法院刑事判決　　　　　　　　　　　　九十一年度訴緝字第一六七號
　　公　訴　人　臺灣高雄地方法院檢察署檢察官
　　被　　　告　丙○○
　　指定辯護人　本院
　　　　　　　　本院
右列被告因殺人未遂等案件，經檢察官提起公訴（九十年度偵字第一七九三八號、第
一七九三九號），本院判決如左：
    主  文
丙○○無罪。
    理  由
一、公訴意旨略以：被告丙○○與丁○○（同案被告，經本院於民國九十一年八月二
    日以九十年度訴字第二六四四號判決無罪，已確定）為朋友關係。緣被告丙○○
    於九十年八月二十五日十六時許，在高雄市○○路一棟不詳門牌號碼之公寓內，
    經由林文智之介紹，以電話向一真實姓名年籍均不詳、綽號「瑞仔」之成年男子
    ，談妥以新台幣四萬五千元之代價及先試槍再付錢之方式，購買一支具殺傷力、
    類似四五型之改造手槍及四顆子彈，並由林文智親手交付，未經許可而持有之。
    被告丙○○取得前開手槍及子彈後，即駕駛車牌號碼ＺＥ─四四０號計程車，前
    往高雄縣美濃鎮美濃客運站旁，請丁○○至其車內鑑定槍枝之性能後，丁○○即
    先行離開，前往位於高雄縣美濃鎮○○街二十八號之雙峰釣蝦場內與其朋友鍾宏
    亮、郭美紅等人一起喝酒，當時丁○○之朋友即告訴人甲○○亦在另一包廂內夥
    同不詳姓名之友人多人一起喝酒，席間丁○○因故與告訴人甲○○之一位友人發
    生衝突，適被告丙○○正打電話至丁○○之行動電話0000000000號，
    丁○○接聽電話後即指示被告丙○○攜帶前開手槍及子彈前來，被告丙○○乃駕
    駛前開計程車，搭載不知情之乙○○一同前往雙峰釣蝦場。被告丙○○至現場與
    丁○○會合後，丁○○即率被告丙○○進入告訴人甲○○之包廂內翻桌，告訴人
    甲○○因與丁○○認識而進行勸架，致引起丁○○與被告丙○○之不滿，渠二人
    乃共同基於傷害之犯意聯絡及行為分擔，由被告丙○○持不明物體毆打告訴人甲○○，致告訴人甲○○之身體受有多處之傷害，告訴人甲○○受毆後即持圓鍬反
    擊，往被告丙○○方向丟擲，並騎機車欲行離去，渠二人更加氣憤，竟另共同基
    於殺人之犯意聯絡及行為分擔，商議由被告丙○○至其計程車上取出上開手槍及
    子彈，丁○○則在釣蝦場內等待，擬對告訴人甲○○施行報復，被告丙○○取出
    槍支及子彈返回後，在雙峰釣蝦場前約二十五公尺處，遇見正騎機車準備離去之
    告訴人甲○○，即朝告訴人甲○○瞄準射擊一槍，幸未擊中，並隨即離開現場，
    且於數日後將前開槍枝及剩餘之三顆子彈交還「瑞仔」。因認被告丙○○涉有刑
    法第二百七十一條第二項、第一項殺人未遂罪嫌；槍砲彈藥刀械管制條例第七條
    第四項、第十二條第四項之未經許可持有槍枝、子彈罪嫌等語。
二、按犯罪事實應依證據認定之，無證據不得推定其犯罪事實；又不能證明被告犯罪
    者，應諭知無罪之判決，刑事訴訟法第一百五十四條、第三百零一條第一項前段
    分別定有明文。再認定被告有罪之事實，應憑證據，如未能發現相當之證據，或
    證據不足以證明，自不能以推測或擬制之方法，以為裁判之基礎；且認定犯罪事
    實所憑之證據，其為訴訟上之證明，須達於通常一般人均不致有所懷疑，而得確
    信其為真實之程度者，始得據為有罪之認定，倘其證明尚未達到此一程度而有合
    理之懷疑存在時，尚難為有罪之認定基礎；苟積極證據不足以為不利於被告事實
    之認定，即應為有利於被告之認定，更不必有何有利之證據（最高法院三十年上
    字第八一六號、四十年台上字第八六號、七十六年台上字第四九八六號判例參照
    ）。
三、公訴意旨認被告丙○○涉犯殺人未遂、未經許可持有槍彈等罪嫌，無非係以告訴
    人甲○○之指訴及現場查扣之已擊發彈頭一顆為其論據。惟訊據被告堅決否認有
    何上開犯行，辯稱：當天應丁○○之約至釣蝦場，丁○○要其帶身分證前來，以
    便對保，伊當時並未帶槍、亦未對空鳴槍，僅以手指向告訴人等語。經查：
  (一)丁○○、鍾宏亮與郭美紅至『雙峰釣蝦場』後，鍾宏亮與不知名之女子吵架，丁○○乃調停，並依楊添榮之指示進入包廂內，嗣鍾宏亮再與不知名之女子吵架，
    鍾宏亮欲持酒瓶毆打該女子，丁○○、告訴人乃上前勸架，告訴人因受波及而受
    傷，並與鍾宏亮拉扯，之後告訴人遂持圓鍬追打鍾宏亮至店外，被告與乙○○始
    到達現場等情，業據同案被告丁○○於偵查中及本院訊問時陳述明確（詳九十年
    度偵字第一七九三八號卷第九頁至第十頁、本院九十年度聲羈字第五七九號卷第
    六頁），核與告訴人、證人郭美紅證述之情節相符（詳本院九十年度訴字第二六
    四四號卷第六二頁至六三頁、第九五頁至九六頁）。準此，被告並未進入釣蝦場
    包廂內翻桌、毆打告訴人甚明，是公訴人關於『丁○○夥同被告、乙○○毆打告
    訴人』及告訴人離開包廂前等相關事實認定，應與事實不符。
  (二)又被告、乙○○至現場後，被告雖否認持槍射擊，然因：
  證人乙○○於本院證稱：當天晚上，被告駕駛計程車搭載其至現場後，多人聚集
    在釣蝦場門口，現場很亂，丁○○好像要與人打架，伊乃上前拉開丁○○，因告
    訴人被人駕駛機車搭載離開現場時，經過被告處，即將手上圓鍬丟向被告，被告
    乃先掏槍描準，再對空鳴槍，未見到被告以手指描準告訴人，被告描準之地方沒
    有人，於告訴人經過被告處後二十公尺，被告始對空鳴槍，槍是黑色短槍，型號
    不知，被告開槍時，伊曾見到火光等語（詳本院九十年十一月十五日訊問筆錄、
    九十年十二月二十四日審判筆錄）。
  證人郭美紅於本院證稱：當時告訴人拿東西追阿亮（鍾宏亮），追了一段路後，
    這時方見到被告在場，未見到被告拿槍，嗣伊搭載丁○○離開，上車前曾聽到一
    聲槍聲等語（詳本院九十年十二月十四日審判筆錄）。
  同案被告丁○○於本院陳稱：從釣蝦場包廂追出去後，看見離釣蝦場約七、八十
    公尺處，有一輛計程車往釣蝦場方向行駛，看見告訴人追鍾宏亮後，那計程車就
    停下來，但此時未見到被告，伊至釣蝦場門口時，見到乙○○，乙○○詢問發生
    何事，伊說沒有，嗣與郭美紅開車離去，離開之前，聽到不像槍聲、又不像砲聲
    之聲音，之後被告走向門口，伊罵被告，又沒什麼事，為何搞成這樣，伊直覺認
    為係槍聲，但未見被告開槍，被告走過來亦未拿槍等語（詳本院九十年十二月四
    日審判筆錄）。而被告亦坦承：開槍示威後，伊與丁○○互相走向對方，丁○○
    問伊為何開槍等語（詳本院九十年十二月四日審判筆錄）。
  爰審酌上情，並參以(1)警訊、偵查及本院審理期間，歷經十數次庭期，時間近一
    年內，被告均坦承確曾持槍對空鳴槍，有各該筆錄可稽。本院九十一年九月二十
    四日訊問程序時，被告雖否認持槍行為。惟被告表示之前承認犯行之理由，或為
    『在警局時，丁○○說我有欠錢，不得以才承認』；或為『我想是丁○○叫我帶
    槍過去，我才承認的』；或為『是丁○○誣陷我，我就想說是丁○○叫我帶槍過
    去的，這樣丁○○也會有事情』（詳本院九十一年九月二十四日訊問筆錄、九十
    一年十月二十一日審判筆錄），每次說法均有不同。況丁○○於本院審理時，已
    表示未曾要求被告持槍前往現場，而丁○○於警訊中亦未表明被告有何犯行，有
    該筆錄可參，而本院歷次審理時，經由訊問丁○○，被告已然知悉上情，卻仍承
    認犯行，亦徵所辯不足採信。(2)被告雖否認曾向綽號『瑞仔』之男子買槍，並經
    由林文智交付槍彈等情。惟不論該陳述是否屬實，亦不論丁○○是否要求被告持
    槍至釣蝦場，因被告於警訊中自陳：九十年八月二十五日十九時許，在高雄縣美
    濃鎮農會旁，請丁○○至伊所駕駛之計程車上鑑定槍枝，之後就與丁○○一起喝
    酒至二十一時，才各自離開，二十一時三十分許，打電話予鐘達文後即前往釣蝦
    場等語；而證人乙○○亦於本院證稱：當天與被告、丁○○等人在美濃鎮對面之
    海產店喝酒，被告中途加入，伊搭被告計程車至釣蝦場等語（詳本院九十年十一
    月十五日日訊問筆錄），是被告持槍予丁○○鑑定後，均與乙○○一起喝酒，在
    無時間將槍彈置於計程車、本人身體以外之他處下，槍彈仍在持有中，顯見被告
    應攜帶槍彈至釣蝦場甚明。(3)證人乙○○嗣於本院九十一年十月二十一日審理程
    序時，另證稱：當時被告係對空鳴槍，伊曾見到火花，類似小孩子玩鞭炮發出之
    火花，不確定是否為槍所發出，確曾聽到槍聲，但因隔壁確有請客（被告稱係退
    休將領請客）放鞭炮、煙火之聲音，無法確定被告是否開槍等語。惟該附近縱有
    退休將領請客，但被告至釣蝦場時，已在晚間九時三十分之後，宴席時已接近尾
    聲，是否仍有鞭炮、煙火之慶祝，已非無疑。況宴客之鞭砲大都連環砲、煙火亦
    接續連發，均與槍聲之聲音、槍枝發射之火光差異甚大，槍聲及其火光極易與鞭
    炮、煙火之聲音及火光區別，是證人乙○○嗣後表示不確定聽聞之聲音係鞭炮、
    煙火聲或係槍聲，尚難採信。(4)告訴人及證人曾運連於本院分別證稱：『因機車
    聲音很大，加上其頭部受傷，眼鏡掉了，故僅看到有人指著伊，未見到被告持槍
    ，亦未聽到槍聲，是因警察在現場檢到彈頭，我才知道被告持槍』、『伊騎機車
    搭載告訴人至醫院時，不清楚路旁是否有人指者告訴人，亦未注意路旁是否有計
    程車，且未聽到槍聲』等語（詳本院九十一年十月二十一日及九十一年一月七日
    審理筆錄）。雖與告訴人於警訊中指稱：被告持槍描準伊，並射擊，幸伊閃避得
    宜，始未命中等語（詳九十年偵字第一七九三九號卷第二四頁背面）不符。然縱
    告訴人嗣後所稱係屬真實，該證詞僅能認證人未注意現場情況，致未聽聞、親見
    外在事物之變化，尚不能作為被告未持槍之唯一證據。(5)本院綜上各項直接、間
    接證據，並酌以現場確曾查獲彈頭一顆等情，在證人乙○○證稱：被告僅對空鳴
    槍等語；及告訴人及其餘證人之證詞，均無法證明被告確曾持槍描準告訴人下，
    應認被告確曾持槍射擊，但僅對空鳴槍。
  (三)本件槍、彈是否有殺傷力？
    按槍砲彈藥刀械管制條例第四條所稱各式槍砲，或子彈等各式彈藥，須可發射金
    屬或子彈具有殺傷力，或具有殺傷力、破壞性，始足當之，蓋就立法目的言，若
    槍枝、子彈未具上揭各該性質而無危險性，自無管制之必要。經查，本件被告雖
    持有槍、彈，然均未扣案，致無法鑑定該槍、彈是否有無殺傷力，不論該槍、彈
    之樣式為何，亦不論被告有無自白，尚難認被告有槍砲彈藥刀械管制條例十一條
    第四項（起訴書記載槍枝為改造槍枝而非制式槍枝，公訴人誤載為第七條第四項
    ）、第十二條第四項之犯行。況扣案之彈頭一顆，係直徑八點九○ｍｍ之土造金
    屬彈頭，若加上適用彈殼、底火及火藥等可組合成土（改）造子彈，此類子彈通
    常供土（改）造槍枝使用，惟不排除亦可供制式槍枝使用，送驗彈頭是否具有殺
    傷力，請提供相關資料（如彈頭之飛行距離及射擊角度？飛行途中有否撞擊他物
    及被射體之撞擊受損情形等）以資研判等情，有內政部警政署刑事警察局九十一
    年一月十四日（九一）刑鑑字第三一三三號函、九十年十一月二十七日刑鑑字第
    二一七○○七號鑑驗通知書在卷可參。準此，在缺乏可資比對之資料下，縱送驗
    彈頭確曾擊發，亦無法判定該擊發、未擊發之子彈有無殺傷力，難認被告有槍砲
    彈藥刀械管制條例十二條第四項之犯行。
  (四)綜上所述，並無證據證明被告於瞄準告訴人時開槍；而被告持有之槍、彈，亦無
    法判定有無殺傷力；另被告對空鳴槍復意在示威恐嚇，業據證人乙○○證述在卷
    ，是被告應無殺人之犯意甚明，且無槍砲彈藥刀械管制條例十一條第四項、第十
    二條第四項之犯行。此外復查無其他積極證據，足資證明被告有公訴人所指之犯
    行，不能證明被告犯罪，依法應為無罪之諭知。
四、被告是否與丁○○共犯刑法第三百零五條恐嚇危害安全犯嫌，應由公訴人另行偵
    辦，附此說明。
據上論斷，應依刑事訴訟法第三百零一條第一項，判決如主文。
中      華      民      國    九十一    年      十      月    三十一    日
    臺灣高雄地方法院刑事第一庭
                                      法  官  方  百  正
右正本證明與原本無異。
如不服本判決，應於判決送達後十日內，向本院提出上訴狀。
                                      書記官  張  金  蘭
中    華    民    國      九十一      年      十      月      三十一    日
